【裁判字號】    97,交訴,69
【裁判日期】    971009
【裁判案由】    公共危險等
【裁判全文】
臺灣臺北地方法院刑事判決              97年度交訴字第69號
公  訴  人  臺灣臺北地方法院檢察署檢察官
被      告  丙○○
選任辯護人  周欣穎律師
            許文彬律師
上列被告因公共危險等案件，經檢察官提起公訴（96年度偵字第
24735號），本院判決如下：
      主  文
丙○○被訴肇事逃逸部分無罪。
被訴過失傷害部分不受理。
      理  由
壹、公訴意旨略以：被告丙○○於民國96年8月25日凌晨12時45
    分許，駕車號2881-EF白色LEXUS自小客車，沿臺北市大安區
    ○○○路第2車道北往南方向駛至新生南路3段與羅斯福路口
    國立臺灣大學正門口之誠品書店前，原應注意車前狀況及兩
    車併行距離，隨時採取必要之安全措施及變換車道時，應讓
    直行車先行，並注意安全距離，而當時並無不能注意之情，
    竟疏未注意，貿然自第2車道變換至第3車道，致其右側車身
    擦及與其同向駛於第3車道由被害人甲○○所騎車號BPZ-791
    重型機車左把手而人車倒地，受有雙側膝蓋鈍挫傷之傷害。
    被告明知駕車肇事致人受傷仍逃逸，因認被告涉犯刑法第18
    5條之4肇事逃逸罪嫌云云。
貳、按犯罪事實應依證據認定之，無證據不得認定犯罪事實。不
    能證明被告犯罪或其行為不罰者，應諭知無罪之判決。刑事
    訴訟法第154條第2項、第301條第1項分別定有明文。刑事訴
    訟法上所謂認定犯罪事實之證據，係指足以證明被告確有犯
    罪行為之積極證據而言，該項證據必須適合於被告犯罪事實
    之認定，始得採為斷罪資料。認定不利於被告之事實，須依
    積極證據，苟積極證據不足為不利於被告事實之認定時，即
    應為有利於被告之認定，更不必有何有利之證據。次按刑法
    第185條之4駕駛動力交通工具肇事致人死傷而逃逸罪，行為
    人駕車肇事致人死傷雖非出於故意，惟仍須知悉肇事致人死
    傷之事實，猶予逃逸，始足當之。若行為人不知其已肇事並
    致人死傷，縱然逃逸，亦與本罪之構成要件不合。至行為人
    是否知悉肇事致人死傷之事實，自應依證據認定之，倘其證
    明尚未達到此一程度，而有合理懷疑存在時，事實審法院在
    未釐清前，如遽為有罪犯罪事實之認定，即非適法，最高法
    院69年臺上字第4913號判例、30年上字第816號判例、96年
    度臺上字第7260號判決意旨參照。
參、公訴人認被告涉犯上開罪嫌，係以被害人指述、證人丁○○
    、乙○○、警員郭漢一之證述，道路交通事故現場圖、道路
    交通事故調查報告表（一）、（二）、機車車損照片為其論
    據。
肆、證人乙○○、李定原、丁○○之警詢陳述與丁○○於偵查中
    向檢察官所為之陳述及其餘憑以認定本案之書面陳述（詳後
    述），固均係被告以外之人於審判外之言詞、書面陳述。惟
    丁○○於偵查中之陳述，業經具結，且查無顯不可信之情況
    ，而當事人於言詞辯論終結前就其餘證據並未聲明異議，亦
    無聲請傳訊，顯放棄行使詰問權，而本院審酌該言詞、書面
    陳述作成時情況，並無違法或不當之處，適為本案證據，依
    刑事訴訟法第159條之5第2項、第159條之1第2項規定，均具
    證據能力。至非供述證據（詳後述），查無違反法定程序取
    得之情，依同法第158條之4規定反面解釋，亦具證據能力。
伍、訊據被告固坦認駕車駛經事發地點，惟堅決否認有何肇事逃
    逸犯行，辯稱：伊當時原行駛於第2車道，因伊左後方有1輛
    黑色轎車快要撞到伊車，伊為閃避黑車，即偏離伊原車道而
    向右斜，伊當時注意力係放在左邊，伊並未看到伊右方有1
    臺重型機車，伊可能在閃車過程中擠壓到在伊右方之被害人
    機車，惟伊當時並未聽到有何碰撞或人車倒地聲。伊在閃黑
    車過程中，伊覺得左側車身遭撞，故伊左轉至羅斯福路後近
    公館水源市場時，停車檢視左側車身有無遭黑車擦撞痕跡，
    有名男子跟伊講剛才有1小姐跌倒，好像係伊車碰到她，惟
    伊看伊右側車身並無任何損傷，且伊往回看，並無任何人圍
    觀，伊即回答是否係黑車碰到她，而時值深夜，伊曾有遭不
    明人士架上他車之經驗，伊始未理會，故伊無肇事逃逸犯意
    等語。經查：
(一)被告於上述時間駕車號2881-EF自小客車，沿臺北市○○○路
  第2車道北往南方向駛至新生南路3段與羅斯福路口之誠品書店
  前，突自第2車道變換至第3車道，致其右前車門擦及與其同向
  駛於第3車道由被害人甲○○所騎機車左把手而人車倒地，受
  有雙側膝蓋鈍挫傷之傷害，被告未停留現場即時救護被害人而
  逕行駛離各情，業據(1)被告於本院準備程序供承：伊當時係駛
  於左邊算來第2個車道，駛經臺大新生南路時，伊左後方有1輛
  黑色轎車從伊左後方擠壓過來，幾乎要撞至伊車，伊就閃了一
  下，故伊才會往右邊斜，伊可能係在閃車過程中擠壓到被害人
  機車，導致其摔倒，伊當時並沒注意到右邊有機車，沒有看到
  伊車右邊有輛重型機車，伊當時注意力未放在右邊，伊沒有去
  看被害人，伊就離開了等語明確【本院卷17頁背面、75頁背面
  、19頁背面、臺灣臺北地方法院檢察署96年度偵字第24735號
  卷（下稱偵卷）172頁】；復有(2)被害人於本院審理時所證：
  伊於96年8月25日凌晨12時45分騎車在新生南路上，當時有下
  雨，伊在行進中有1輛白色休旅車，其車身右前方車門，從伊
  車左後方擦過伊機車左側把手部分，伊人車就往右倒，該肇事
  車輛已經開走，係經2位路人告知，伊才知肇事車號，他們說
  的車號均係相同等情（本院卷11頁、56頁背面-58頁）；核與
  (3)在場證人丁○○證述：白色休旅車就在伊面前撞到被害人，
  被害人跟她的車就倒在伊面前，該車碰撞後急速左轉，駕駛人
  沒有下車察看，亦未在現場，伊沒有看到他再回來，該車是LE
  XUS，車號係2881-EF，該車太醒目了，故伊能記下車號（偵卷
  14-15、127-128頁）及(4)當時在場為丁○○轎車接電之拖吊業
  者即證人乙○○證稱：伊當時站在路旁幫人接電，伊聽到碰撞
  聲，就見1輛2881-EF白色LEXUS休旅車往羅斯福路逃逸等語相
  符（本院卷137頁）；且有(5)道路交通事故現場圖、道路交通
  事故調查報告表（一）、（二）、國立臺灣大學醫學院附設醫
  院診斷證明書、車籍基本資料查詢單、機車照片（偵卷26、31
  、20、22、39-43頁）附卷為證，是被告確有駕車肇事致人成
  傷，未停留現場及時救護被害人而逃逸之事實，至堪認定。
(二)依下列各節，尚難認被告主觀上有知悉肇事致人成傷後逃逸之
  犯意：
1.證人丁○○固證稱：當時並未看到1輛黑色轎車（偵卷128頁）
  。惟查，案發當時為深夜且天雨，此經被告供承及被害人證述
  屬實，且有道路交通事故調查報告表（一）在卷為證（本院卷
  31頁），而被害人因未及時移離機車致嗣後另名機車騎士李定
  原閃煞不及亦撞擊被害人機車一情，業經證人李定原證述屬實
  （偵卷17-18、28頁），足認案發當時視線昏暗欠佳；且依被
  告供承該黑車係高速行駛，復參以丁○○其時注意力均集中在
  被告於深夜明顯對比之白色轎車與被害人機車碰撞事故，其視
  線能否兼及於被告左側車道尚有無高速行駛之往來車輛，實難
  令人所期，是尚不得逕以其上開證詞，遽認被告所辯：為閃避
  左方車輛而向右斜，其當時注意力均在左方等語，顯為虛情。
2.被害人於本院審理時證述：車子（指機車）沒有滑行，就是倒
  地，碰撞是否很大聲，伊無印象等語（本院卷58頁）。復參酌
  案發當日上午檢視被告車輛之警員戊○○證稱：伊當時有仔細
  檢視該車之右側車身，當日勘查該車時，車子車身前後左右周
  遭均無任何碰撞痕跡，包括連擦撞痕跡都沒有，當日並無被害
  人機車拷漆留在被告車上（本院卷72頁），核與卷附勘查照片
  顯示被告右側前後車身均無何擦撞痕跡一情相符（偵卷48-52
  頁）。從被害人機車僅係向右傾倒而未滑行，且被告右側車身
  無何碰撞痕跡，被害人亦自陳不確定碰撞聲是否很大聲，足證
  兩車碰撞力道即屬輕微。則衡當日天雨，且被告視線注意力均
  集中在其左方之情形下，尚難認被告於兩車碰撞時業聽悉碰撞
  聲或感覺車體震動甚或注意右方來車，而得即刻察知己車擦撞
  被害人機車肇事致人成傷之事實。
3.依被告自承：伊於左轉羅斯福路後在近公館水源市場停車，檢
  視左側車身有無遭黑車擦撞時，在伊檢查過程中，有1名男子
  騎機車跟伊說剛才有1小姐跌倒，好像係伊車撞到她，惟伊檢
  視車身並無任何擦撞痕，且伊回頭看新生南路並無任何人圍觀
  ，故伊認並未肇事等語，可知被告在距案發地點不遠處尚暫停
  己車於路旁。若其確有肇事逃逸之犯意，大可儘速遠離現場，
  豈有在距案發現場不遠處尚暫停於路旁仔細檢視己車以俟他人
  得以沿途循查其肇事逃逸犯行之理；且被害人於人車倒地後，
  旋經乙○○扶至路旁，此經證人丁○○證述屬實（偵卷127頁
  ），而乙○○、丁○○均未證及案發後現場有多人圍觀之情，
  則被告於檢視己車車體全無擦撞痕跡，並在近水源市場往回看
  已有視覺死角，無法看清案發現場之情形下，誤認其並未與被
  害人機車擦撞，尚符常情，是不足遽認被告主觀上有知悉肇事
  致人成傷後逃逸之犯意。
陸、綜前所述，公訴人所舉前揭證據僅足證被告有肇事致人成傷
    之客觀事實，惟就被告主觀上對其駕車肇事致人成傷有所認
    識一情，尚未達於通常一般人均不致有所懷疑而得確信其為
    真實之程度，本院復查無其他證據證明被告有此犯行，自應
    諭知無罪。
柒、不受理判決部分：
一、公訴意旨另以：被告丙○○原應注意車前狀況及兩車併行距
    離，隨時採取必要之安全措施及變換車道時，應讓直行車先
    行，並注意安全距離，而當時並無不能注意之情，竟疏未注
    意，貿然自第2車道變換至第3車道，致其右側車身擦及被害
    人甲○○機車左把手致其雙側膝蓋鈍挫傷，因認被告涉犯刑
    法第284條第1項前段過失傷害罪嫌。
二、按告訴或請求乃論之罪，其告訴經撤回，應諭知不受理之判
    決，刑事訴訟法第303條第3款定有明文。而刑法第284條第1
    項之罪，依同法第287條前段規定，係告訴乃論罪。而告訴
    人業撤回告訴，有撤回告訴狀附卷為證（本院卷15頁），爰
    依刑事訴訟法第303條第3款規定諭知不受理判決。
據上論斷，應依刑事訴訟法第301條第1項、第303條第3款，判決
如主文。
本案經檢察官郭騰月到庭執行職務。
中    華    民    國    97    年    10    月    9     日
                    臺灣臺北地方法院刑事第14庭
                        審判長法  官  蔡坤湖
                              法  官  沈君玲
                              法  官  陳琪媛
以上正本證明與原本無異。
如不服本判決，應於判決送達後10日內向本院提出上訴狀（應抄
附繕本）。告訴人或被害人如對於本判決不服者，應具備理由請
求檢察官上訴，其上訴期間之計算係以檢察官收受判決正本之日
期為準。
                              書記官  陳豪達
中    華    民    國    97    年    10    月    9    日


司法院資訊處製作；財團法人民間司法改革基金會備份。
